【裁判字號】    89,抗,221
【裁判日期】    890705
【裁判案由】    誣告等
【裁判全文】
臺灣高等法院刑事裁定                              八十九年度抗字第二二一號
    抗   告   人
    即 自  訴 人    丙  ○
右列抗告人因自訴被告甲○等誣告等罪案件，不服臺灣臺北地方法院中華民國八十九
年五月十一日（八十九年度自更字(一)第二號）所為駁回自訴之裁定，提起抗告，本院
裁定如左：
    主  文
抗告駁回。
    理  由
一、抗告意旨詳如附件抗告狀（影本）所載。
二、抗告人第一審自訴意旨略以：(一)被告甲○、乙○二人於民國七十五年一月間，明
    知已故許陳韻篁對萬能工專有退股金債權新臺幣（下同）三百萬元，竟因抗告人
    出面索討上述債務，意圖使抗告人受刑事處分，向臺北市政府警查局大安分局誣
    稱抗告人於七十三年十二月至七十五年一月間連續向其揚言如不給錢全家後果不
    堪設想等語、以此恐嚇手段勒索三百萬元，致使抗告人受其誣陷，遭判處恐嚇取
    財未遂罪刑及裁定交付流氓感訓處分確定；(二)被告乙○另於七十四年六月五日，
    夥同王玉詳偽以抗告人名義書寫協議書而支付王玉詳三萬元；(三)被告乙○又於八
    十五年七月十四日，再度意圖使抗告人受刑事處分，向臺北市政府警查局中正第
    一分局誣稱抗告人於當日下午三時左右強行闖入坐落於臺北市鎮○街三之一號六
    樓，非法限制傭人古菊華之行動，並出言恐嚇乙○，要求交付三百萬元，致使抗
    告人再遭法院誤判恐嚇取財罪刑確定。指被告二人涉有誣告、詐欺、偽造文書罪
    嫌。
三、本件原裁定以：法院或受命法官，得於第一次審判期日前，訊問自自訴人、被告
    及搜集或調查證據，於發現案件係民事或利用自訴程序恫嚇被告者，得曉諭自訴
    人撤回自訴；又第一次訊問及調查結果，如認為案件有刑事訴訟法第二百五十二
    條至第二百五十四條之情形者，得以裁定駁回其自訴，同法第三百二十六條第一
    項、三項分別定有明文。
  1.自訴意旨(一)(二)部分：
    本件自訴人自訴被告甲○、乙○二人於七十四年及七十五年涉犯誣告、偽造文書
    及詐欺罪嫌，依據刑法第一百六十九條、第二百十條、第三百三十九條第一項所
    定各罪之最重法定本刑，俱未滿有期徒刑十年，其追訴權時效依同法第八十條第
    二款規定僅有十年，是從自訴人所指之犯罪時間算至自訴人於八十八年七月提起
    本件自訴止，業已逾十年之追訴權時效，是應認自訴人自訴意旨(一)(二)部分之追訴
    權時效均已完成，本即無從自實體上加以裁判。
  2.自訴意旨(三)部分：
    被告乙○指訴自訴人於八十五年七月十四日下午三時許，夥同二名不詳姓名，年
    籍之成年人，向其傭人古菊華訛稱係萬能工商專校之學生致使古菊華開啟鐵門，
    自訴人進而衝入屋內，推倒古菊華，不准其打電話，妨害其行使權利，並於同日
    下午四時許，於伊自外返家，向伊恐嚇交付三百萬元，否則小心一點等情，業經
    原審以八十六年度易緝字第二八七號、本院以八十六年度上易字第六○三八號刑
    事判決審認自訴人有罪確定在案，有上開判決書附卷可按。是被告乙○指訴自訴
    人涉犯恐嚇、強制等罪嫌，自非誣告；按誣告罪之成立，即係以意圖他人受刑事
    處分而虛構事實向該管公務員申告為要件，且所謂虛構事實，係指明知無此事實
    故意捏造而言。則被告乙○指訴自訴人涉犯前開犯行，既經有罪判決確定，足見
    其等所述尚非虛構，核與刑法上之誣告罪尚屬有間；此外，復查無其他積極證據
    ，足以證明被告乙○涉有自訴意旨(三)所稱犯行。
    綜上所述，自訴人所認被告涉犯自訴意旨(一)、(二)部分之追訴權時效均已完成；另
    被告甲○、乙○就自訴意旨(三)部分，犯罪嫌疑不足甚明；揆諸前揭說明，自應依
    刑事訴訟法第三百二十六條第三項、第二百五十二條第二款、第十款，裁定駁回
    自訴。
四、按法院或受命法官對自訴案件於第一次審判期日前訊問及調查結果，如認為案件
    有刑事訴訟法第二百五十二條至第二百五十四條之情形者，得以裁定駁回其自訴
    ，同法第三百二十六條第三項、第一項定有明文，且按刑法第八十條第一項第二
    款規定，法定刑為三年以上十年未滿有期徒刑者，其追訴權時效為十年。經查：
    本件自訴人自訴意旨(一)、(二)所述被告甲○、乙○二人於七十四年及七十五年涉犯
    誣告、偽造文書及詐欺罪嫌，依刑法第一百六十九條、第二百十條、第三百三十
    九條第一項規定各罪之最重法定本刑，均未滿有期徒刑十年，依上開說明，此部
    分追訴權時效為十年。是依自訴人所指之犯罪時間算至自訴人於八十八年七月提
    起本件自訴日止，被告甲○、乙○二人所涉此部分罪嫌，距今已逾十年以上，自
    訴人指訴被告涉嫌誣告，顯已逾十年之追訴權時效，自無從為實體上之審理。次
    查，自訴意旨(三)自訴人所指被告所涉之誣告事實，業經原審法院以八十六年度易
    緝字第二八七號及本院以八十六年度上易字第六○三八號刑事判決審認自訴人有
    罪確定在案，有上開判決書附卷可稽；且按刑法上之誣告罪，係以違反客觀真實
    之事實而為申告之行為，則被告乙○指訴自訴人涉犯前開犯行，自訴人既經受有
    罪判決確定，足證渠等所述尚非虛偽，核與刑法上之誣告罪尚屬有間；此外，復
    查無其他積極證據足資證明被告乙○涉有如自訴人於自訴意旨(三)所稱之犯行，其
    犯罪顯不能證明。
五、職此，自訴人指陳被告甲○、乙○二人就自訴意旨所指之犯罪事實，或追訴權時
    效已完成，或犯罪嫌疑不足，原審法院對於自訴意旨(一)、(二)部份，依刑事訴訟法
    第三百二十六條第三項、第二百五十二條第二款；自訴意旨(三)部分，依同法第三
    百二十六條第三項、第二百五十二條第十款，裁定駁回自訴人之自訴。核無不合
    ，抗告人徒憑己見漫事指摘原裁定之不當，實無可採，其抗告為無理由，應予駁
    回。
據上論斷，應依刑事訴訟法第四百十二條，裁定如主文。
中    華    民    國      八十九      年      七    月      五          日
                            臺灣高等法院刑事第二十一庭
                              審判長法  官  葉  騰  瑞
                                      法  官  黃  國  忠
                                      法  官  江  國  華
右正本證明與原本無異。
如不服本裁定應於收受送達後五日內向本院提出抗告書狀。
                                      書記官  吳  碧  玲
中    華    民    國    八十九    年       七       月        十        日


司法院資訊處製作；財團法人民間司法改革基金會備份。
